【裁判字號】    99,簡上,154
【裁判日期】    991110
【裁判案由】    詐欺
【裁判全文】
臺灣士林地方法院刑事判決             99年度簡上字第154號
上  訴  人  臺灣士林地方法院檢察署檢察官
被      告  乙○○
上列上訴人因詐欺案件，不服本院刑事庭中華民國99年7 月20日
99年度審簡字第908 號第一審刑事簡易判決（起訴案號：99年度
偵緝字第401 號），提起上訴，本院管轄之第二審合議庭判決如
下：
    主  文
原判決撤銷。
乙○○犯詐欺取財罪，處有期徒刑拾月，緩刑肆年，並應於判決
確定之日起年內，向被害人甲○○支付新臺幣陸佰萬元之財產
上損害賠償。
    事實及理由
一、本案經本院審理結果，認第一審以被告乙○○犯幫助刑法第
    339 條第1 項之詐欺取財罪，處有期徒刑10月，並諭知緩刑
    （惟就緩刑期間應予撤銷，詳後所述），復命被告自判決確
    定之日起3 年內，賠償被害人新臺幣600 萬元之財產上損害
    賠償之部分，其認事用法以及就上開量刑、諭知緩刑、命被
    告於一定期間內賠償被害人之部分，均無不當，應予維持，
    除引用第一審判決書記載之犯罪事實、證據及理由（如附件
    判決書）外，另補充：被告於本院審理中坦承犯行（本院99
    年9 月29日、99年11月3 日審判筆錄參照），核其自白，與
    聲請簡易判決處刑書所載證據相符，堪認屬實。
二、上訴意旨略以：原審判決主文諭知緩刑3 年，而理由中則謂
    之「併予宣告緩刑4 年，以啟自新」，原審判決主文與理由
    就緩刑期間之記載顯有矛盾，雖按，判決如有誤寫、誤算或
    其他類此之顯然錯誤者，法院得依聲請或依職權以裁定更正
    ；其正本與原本不符者，亦同，民事訴訟法第232 條第1 項
    定有明文；次按，關於刑事判決有顯係文字誤寫，而不影響
    於全案情節與判決之本旨者，依司法院釋字第43號解釋意旨
    ，亦得參照上開規定，由法院依聲請或本於職權以裁定更正
    。惟本件判決主文與理由就緩刑期間有上開矛盾，攸關被告
    權益及被害人賴幸秋於被告未履行緩刑條件時請求撤銷被告
    緩刑宣告之機會，影響至鉅，顯已影響判決本旨，並非誤寫
    之顯然錯誤，非得以裁定更正之範圍，爰依法提起上訴，請
    求將原判決撤銷，更為適法之判決。
三、按刑事判決文字，顯係誤寫，而不影響於全案情節與判決之
    本旨者，參照民事訴訟法第232 條規定，原審法院得以裁定
    更正之，固經司法院大法官釋字第43號解釋在案。惟查：
  (一)被告乙○○因犯詐欺取財罪，經原審於民國99年7 月20日以
    99年度審字第908 號判處有期徒刑10月，緩刑3 年，並應於
    判決確定之日起3 年內，向被害人賴幸秋支付新臺幣600 萬
    元之財產上損害賠償。惟原審判決於事實及理由欄三記載「
    併予宣告緩刑4 年」、「諭知被告應於判決確定之日起3 年
    內，給付被害人賴幸秋因本案受騙支付之600 萬元財產上損
    害」。嗣再經原審於99年8 月17日以上開判決之原本及其正
    本有誤寫，而裁定更正為：原判決之原本及其正本主文欄內
    所載「緩刑年」，應更正為「緩刑肆年」。此有上開判決
    書及裁定影本各一份在卷可稽。是本件首應審究者，為原判
    決於主文及理由就緩刑期間相異之諭知，是否符於法令，得
    否構成撤銷原判決之事由；而次應審究者，係本件應諭知被
    告何等期間之緩刑為當。
  (二)查上開判決主文中所諭知之「緩刑年」較諸理由中所記載
    之「緩刑肆年」為有利於被告，又關於本件之緩刑期間究為
    主文所載之3 年抑或事實及理由欄所示之4 年，亦關於被害
    人賴幸秋於被告未履行緩刑條件時請求撤銷被告緩刑宣告之
    機會，是以原判決之緩刑期間為何，對被告及被害人賴幸秋
    之權益確影響重大；再查原審於準備程序筆錄中亦未記載有
    關緩刑期間之訊問內容，是以亦無從得知原判決就此部分有
    顯係誤寫之情形，此亦有原審於99年6 月22日準備程序筆錄
    一份可參。準此，原判決之主文欄與事實及理由欄就緩刑期
    間所載確屬不一致，且已達影響於全案情節與判決之本旨，
    就此判決主文與理由之矛盾，於法自有未合，而不得由原審
    另行裁定更正。從而原審就此部分以前開之裁定更正，嗣經
    檢察官提起抗告，經本院以99年度簡抗字第第2 號裁定撤銷
    原裁定（本院簡上卷第43頁參照），確屬的論。
  (三)基上，本院既認原審諭知被告自判決確定之日起3 年內，賠
    償被害人新臺幣600 萬元之財產上損害賠償之部分，核無不
    當，並引用原判決就此部分之理由記載，業如上述，則被告
    若不履行上開負擔，且情節重大足認原宣告之緩刑難收其預
    期效果，而有執行刑罰之必要者，依刑法第75條之1 第1 項
    第4 款之規定，得撤銷其緩刑宣告。準此，本件被告緩刑期
    間應較長於被告履行賠償義務之期間，始得由檢察官在被告
    於賠償期限屆滿而仍未履行該義務時，即時向本院聲請撤銷
    緩刑宣告，始為合理；依上所述，本院認就緩刑期間之部分
    ，應諭知被告緩刑4 年，縱係較原審主文所諭知之緩刑3 年
    為不利於被告，亦難認為非妥，而參諸被告亦於本院審理中
    表示對於宣告刑部分無異議（本院簡上卷第58頁參照），本
    件僅認原審主文諭知緩刑3 年非為妥適，改諭知緩刑4 年，
    惟並無就宣告徒刑部分為更不利被告之諭知，併予敘明。
  (四)原判決就被告論罪科刑，固非無見，惟原判決主文與理由關
    於緩刑期間之諭知有上述歧異，且已達影響於全案情節與判
    決之本旨，原判決於法容有未洽，是檢察官據此提起上訴請
    求撤銷改判，為有理由，自應由本院撤銷原判決，並諭知如
    主文第2 項所示。
據上論斷，應依刑事訴訟法第455 條之1 第1 項、第3 項、第36
9 條第1 項前段、第364 條、第373 條、第299 條第1 項前段，
刑法第339 條第1 項、第74條第1 項第2 款、第2 項第3 款，刑
法施行法第1 條之1 ，判決如主文。
本案經檢察官呂寧莉到庭執行職務。
中    華    民    國    99    年    11    月    10    日
                  刑事第五庭審判長法  官  林秀鳳
                                  法  官  鄭光婷
                                  法  官  吳維雅
以上正本證明與原本無異。
本件不得上訴。
                                  書記官  劉育君
中    華    民    國    99    年    11    月    10    日
附錄本案論罪科刑法條全文：
中華民國刑法第339條
意圖為自己或第三人不法之所有，以詐術使人將本人或第三人之
物交付者，處5 年以下有期徒刑、拘役或科或併科1 千元以下罰
金。
以前項方法得財產上不法之利益或使第三人得之者，亦同。
前二項之未遂犯罰之。

司法院資訊處製作；財團法人民間司法改革基金會備份。
